臺灣高雄地方法院刑事判決　　　　　　　99年度訴字第1559號
公　訴　人　臺灣高雄地方法院檢察署檢察官
被　　　告　楊駿昇
指定辯護人　本院公設辯護人蘇鴻吉
上列被告因違反槍砲彈藥刀械管制條例等案件，經檢察官提起公
訴（99年度偵緝字第1250號），本院判決如下：
    主  文
楊駿昇共同犯恐嚇取財罪，處有期徒刑壹年，扣案G3模型槍壹支
，沒收之；又共同犯剝奪他人行動自由罪，處有期徒刑肆月；又
共同犯剝奪他人行動自由罪，處有期徒刑壹年貳月；又犯非法持
有可發射子彈具殺傷力之槍枝罪，處有期徒刑伍年，併科罰金新
臺幣壹拾萬元，罰金如易服勞役，以新臺幣壹仟元折算壹日。扣
案改造手槍壹支（槍枝管制編號：0000000000號）及口徑12GAUG
E 制式霰彈壹顆，沒收之。應執行有期徒刑柒年，併科罰金新臺
幣壹拾萬元，罰金如易服勞役，以新臺幣壹仟元折算壹日。扣案
改造手槍壹支（槍枝管制編號：0000000000號）、口徑12GAUGE
制式霰彈壹顆及G3模型槍壹支，均沒收之。
    事  實
一、楊駿昇於民國98年5 月間，積欠葉宗育（葉宗育所涉犯行部
    分，業經本院另案審理中）債務無法清償，而蘇煒翔因簽賭
    職棒，則積欠楊駿昇約新臺幣（下同）7 萬元賭債。葉宗育
    知悉後，徵得楊駿昇同意，自行向蘇煒翔催討以抵償楊駿昇
    之債務。而葉宗育為順利向取得款項，竟於98年5 月18日直
    接向蘇煒翔之母親陳冠瑩要求代為清償款項，陳冠瑩唯恐葉
    宗育對其子不利，乃於98年6 月17日，將上開重型機車交與
    葉宗育變賣，得款27,000元作為清償欠款之用。楊駿昇、葉
    宗育二人見陳冠瑩願為蘇煒翔清償債務，食髓知味，明知蘇
    煒翔欠款僅餘5 萬餘元，竟基於意圖為自己不法所有之犯意
    聯絡，先由楊駿昇於98年6月22日上午近8時許，駕車至蘇煒
    翔位在高雄市苓雅區○○○路44號8樓之1號住處，以欲商談
    債務事宜為由，將蘇煒翔載至高雄市三民區○○○路「紫京
    城」大樓J棟4樓，綽號「MIRE」之人之住處，再以電話通知
    葉宗育，由葉宗育將蘇煒翔帶至其位在「紫京城」大樓A 棟
    10樓之1 之住處，並在該處持楊駿昇所有之G3模型槍（不具
    殺傷力）指向蘇煒翔頭部，要求蘇煒翔簽立1 紙10萬元本票
    ，蘇煒翔因畏懼若拒絕簽發本票，安全即有疑慮，遂依葉宗
    育要求簽發面額10萬元本票與葉宗育收受。嗣楊駿昇、葉宗
    育二人得知蘇煒翔於該日與陳冠瑩相約前往位於高雄市苓雅
    區之國軍高雄總醫院進行體檢，竟又與毆佳（檢察官另行起
    訴）共同基於剝奪他人行動自由之犯意聯絡，由楊駿昇攜帶
    上開模型槍，並與毆佳於98年6月22日上午8時許，以強押蘇
    煒翔坐上前開自小客車，並由楊駿昇駕駛前往國軍高雄總醫
    院之方式，剝奪蘇煒翔之行動自由。三人抵達國軍高雄總醫
    院與陳冠瑩見面後，楊駿昇並接續上開恐嚇取財之犯意，在
    該處向陳冠瑩恫稱「蘇煒翔欠款10萬元，有簽發本票，若不
    馬上清償，蘇煒翔必須隨同我們離去」等語，致陳冠瑩心生
    畏懼，允諾先清償5 萬元，經楊駿昇當場去電與葉宗育聯絡
    後，同意陳冠瑩之提議，並要求陳冠瑩需於2 日內將10萬元
    款項全部交付。陳冠瑩因而於同日下午，分別匯款2萬元、3
    萬元至楊駿昇之楠梓翠屏郵局帳號：00000000000000號帳戶
    內，嗣再於翌日（98年6月23日）匯款1萬元、2萬3000元、7
    000元至同一帳戶，另於98年6月23日夜間8時5分許，在高雄
    市○○路附近之85度C咖啡店，當場交付1萬元消費券與楊駿
    昇（上開匯款加計消費券，總金額為10萬元）。
二、楊駿昇不滿蘇煒翔於98年8月8日，糾集不明人士，將其帶往
    高雄縣旗山鎮，為前開情事討公道，竟尋求報復，邀同鍾政
    宏、陳昱廷、綽號小B 、龍弟、昕仔、大胖、橋頭保林仔等
    10餘人，共同基於剝奪他人行動自由之犯意聯絡，先由鍾政
    宏於98年8月9日凌晨1 時許，打電話誘騙蘇煒翔至高雄縣仁
    武鄉綽號智仔住處（地址不詳），當蘇煒翔抵達智仔住處後
    ，陳昱廷（已另行起訴）、綽號小B 、龍弟、昕仔、大胖、
    橋頭保林仔人隨即衝入，先由綽號小B 、龍弟男子先拿疑似
    模型槍之物打蘇煒翔，繼之強押蘇煒翔往其等所駕駛之車上
    前去，陳昱廷、綽號昕仔等人則繼續用拳頭毆打蘇煒翔，造
    成蘇煒翔受有全身多處開放性傷口之傷害，待蘇煒翔遭強押
    上車後，陳昱廷並手持一把疑似黑色改造手槍抵著蘇煒翔頭
    ，向蘇煒翔恫稱：「你知道我們現在要載你去那？你要死了
    ，現在要載你去山上埋掉」等語，使蘇煒翔心生恐懼致生危
    害於安全。嗣約半個鐘頭車程，眾人抵達不詳山區，楊駿昇
    隨即在該處出現並向蘇煒翔稱：「今天是要讓你知道你交錯
    朋友了」等語後，旋將蘇煒翔載回高雄縣仁武鄉住處。蘇煒
    翔則隨即至長庚醫院就醫、驗傷。
三、楊駿昇明知具有殺傷力之改造槍枝及子彈，均係槍砲彈藥刀
    械管制條例所管制之違禁物，未經主管機關許可，不得持有
    。竟基於持有可發射子彈具殺傷力改造槍枝及具殺傷力子彈
    之犯意，於93年間自其綽號「勤仔」之友人處，取得可發射
    子彈具殺傷力之改造手槍1支（槍枝管制編號：0000000000
    號，係由仿BERETTA廠M-9型半自動手槍製造之槍枝，換裝土
    造金屬槍管而成）及具殺傷力口徑12GAUGE制式霰彈2顆後，
    即未經取可持有上開槍彈，並先將上開槍、彈置放在高雄市
    ○○區○○路220巷26號3樓住處，嗣於98年1、2月間，再將
    上開槍彈，帶往位於高雄市高雄市○○區○○路5號5樓之5
    租屋處藏放。嗣經警於98年8 月19日11時10分許，在楊駿昇
    上開高雄市○○區○○路5號5樓之5 租屋處，扣得上開槍彈
    及所為事實一犯行所用之G3改造鋼珠模型槍1 枝，始悉上情
    。
四、案經蘇煒翔、陳冠瑩訴由高雄市政府警察局楠梓分局報請臺
    灣高雄地方法院檢察署檢察官偵查起訴。
    理  由
壹、程序部分（證據能力之審查）：
    按被告以外之人於審判外之陳述，雖不符刑事訴訟法第 159
    條之1 至第159 條之4 之規定，而經當事人於審判程序同意
    作為證據，法院審酌該言詞陳述或書面陳述作成時之情況，
    認為適當者，亦得為證據；當事人、代理人或辯護人於法院
    調查證據時，知有第159 第1 項不得為證據之情形，而未於
    言詞辯論終結前聲明異議者，視為有前項之同意，刑事訴訟
    法第159 條之5 定有明文。本件所援引之以下各項證據（詳
    後述），固有部分屬傳聞證據，然公訴人、被告、辯護人於
    本院調查證據時，均知有前開第159 第1 項不得為證據之情
    形，被告、辯護人表示同意作為證據使用（見本院審訴卷第
    23頁），且於言詞辯論終結前，均未聲明異議，本院審酌該
    等證據作成時之狀況，並無違法取證之情事，且無不宜作為
    證據之情形，依前開說明，認均有證據能力，合先敘明。
貳、實體部分：
一、前開犯罪事實，業據被告楊駿昇於本院審理時坦承誠不諱（
    參本院卷第58頁），其中犯罪事實一部分，核與共犯葉宗育
    、告訴人蘇煒翔、陳冠瑩於警詢、偵訊（參卷第57頁至第
    58頁、第147頁至第148頁、第151頁至第152頁；卷第68頁
    至第70頁、第74頁至第76頁；卷第147葉至第149頁、第16
    2頁至第163頁、第421頁至第423頁、第433頁至第436頁），
    並有郵政自動櫃員機交易明細表1 紙、中國信託銀行自動櫃
    員機交易明細表2紙、郵政匯款執據1紙及通訊監察譯文在卷
    可憑（參卷第440頁、第441頁、第673頁至第675頁），另
    有G3模型槍1 支扣案可證；犯罪事實二部分，核與告訴人蘇
    煒翔於警詢、偵訊中所證相符（參卷第151頁至第152頁；
    卷第68頁至第70頁；卷第421頁至第423頁），並有告訴
    人蘇煒翔長庚醫院診斷證明書1 紙及急診病歷乙份在卷可考
    （參卷第429頁至第432頁）；犯罪事實三部分，則有改造
    槍枝1支及霰彈2顆扣案可稽，復有搜索扣押筆錄、扣押物品
    目錄表各1 份附卷可參（參卷第519頁至第524頁），且扣
    案改造槍枝及霰彈，經送內政部警政署刑事警察局以檢視法
    、性能檢驗法及試射法進行鑑定，鑑定結果認：(一)送鑑手槍
    1 支（槍枝管制編號：0000000000號），認係改造手槍，由
    仿BERETTA廠M-9型半自動手槍製造之槍枝，換裝土造金屬槍
    管而成，經檢視，其欠缺槍管基座之楔刑塊，惟仍不影響其
    擊發功能，可供擊發適用子彈使用，認具殺傷力；(二)送鑑子
    彈其中2 顆，認均係口徑12GAUGE制式霰彈，採樣1顆試射，
    可擊發，認具殺傷力。有內政部警政署刑事警察局98年9 月
    22日刑鑑字第0980126212號鑑定書1 份暨所附照片在卷可憑
    （見卷第14頁、第15頁），上開改造槍枝及子彈，均具殺
    傷力無疑。綜上，足見被告上開自白與事實相符，應可採信
    ，本件事證明確，被告犯行堪以認定，應依法論科。
二、按本票為有價證券，得依背書或交付轉讓，具有流通性，其
    權利之發生、變更，與證券之作成、占有具有不可分之關係
    ，而有「物」之性質，得為竊盜、侵占、搶奪、強盜、詐欺
    取財、恐嚇取財等犯罪之客體（最高法院院84年度台上字第
    6061號、86年度台上字第2056號、88年度台上字第6748號、
    89年度台上字第3724號等判決參照）。次按刑法第302條第1
    項之剝奪他人行動自由罪，以私行拘禁或以其他非法方法，
    剝奪人之行動自由為要件，所謂非法方法，當包括強暴、脅
    迫、恐嚇等足以剝奪他人行動自由之情形在內，故剝奪他人
    行動自由所實施之非法方法，縱合於刑法第305 條恐嚇危害
    安全之情形，或致普通傷害，仍應視為剝奪他人行動自由之
    部分行為，或強暴、脅迫當然之結果，除另有傷害故意外，
    不應再論以恐嚇危害安全罪或普通傷害罪（最高法院30年上
    字第3701號判例、74年台上字第3404號判決及88年度台上字
    第6758號判決意旨參照）。故核被告楊駿昇就事實一所為，
    係犯刑法第346條第1項之恐嚇取財罪及同法第302條第1項之
    妨害自由罪；就事實二所為，係犯刑法第302條第1項之妨害
    自由罪；就事實三所為，係犯槍砲彈藥刀械管制條例條例第
    8條第4項之未經許可持有其他可發射子彈具有殺傷力之改造
    槍枝罪及同條例第12條第4 項之未經許可持有子彈罪。被告
    於事實一犯行中，雖先後對告訴人蘇煒翔、陳冠瑩出言恐嚇
    ，然被告恐嚇告訴人蘇煒翔、陳冠瑩所欲取得之標的為同一
    筆之10萬元款項，應認其上開恐嚇取財犯行侵害之法益相同
    ，且其主觀上係基於取得上揭10萬元款項之單一犯意而為之
    時間密接行為，獨立性甚為薄弱，顯係基於單一犯意接續所
    為，應包括於一行為予以評價，為接續犯，論以一罪（最高
    法院70年度台上字第5400號判決意旨參照），公訴意旨認應
    成立二恐嚇取財罪，容有誤會。再被告於事實二中，以前揭
    強暴、脅迫手段剝奪告訴人蘇煒翔行動自由致告訴人蘇煒翔
    受有傷害，並於剝奪告訴人蘇煒翔行動自由行為繼續中，恐
    嚇告訴人蘇煒翔，依上揭最高法院判決意旨說明，應視為強
    暴之當然結果及剝奪行動自由之部分行為，均不另論罪，公
    訴意旨認應數罪併罰，亦有誤會。被告就事實三犯行，自93
    年間迄被查獲時止，一行為同時持續持有前開槍、彈，為想
    像競合犯，應從一重依槍砲彈藥刀械管制條例第8條第4項之
    未經許可持有其他可發射子彈具有殺傷力之改造槍枝罪處斷
    。被告楊駿昇就事實一之恐嚇取財犯行，與葉宗育，有犯意
    聯絡及行為分擔；就事實一之妨害自由犯行，與葉宗育、姓
    名年籍不詳之成年男子，有犯意聯絡及行為分擔；就事實二
    犯行，與鍾政宏、陳昱廷、綽號小B、龍弟、昕仔、大胖、
    橋頭保林仔等人，有犯意聯絡及行為分擔，均應論以共同正
    犯。被告所犯上開三罪，犯意個別，行為各殊，應分論併罰
    。爰審酌被告前有妨害自由、施用毒品等前科，有臺灣高等
    法院被告前案紀錄表乙份在卷可憑，素行非佳，且明知非法
    持有具殺傷力之子彈，為法律所嚴加取締，竟擅自持有前開
    槍、彈及其他不具殺傷力之槍彈，並於為事實一犯行時，持
    其中不具殺傷力之模型槍恐嚇告訴人，顯有擁槍自重之意，
    對於他人生命、身體以及社會治安造成莫大之危險與不安，
    且正值壯年，不思己力賺取所需，為一己之貪念，恐嚇告訴
    人交付現金。一旦對他人有所不滿，即糾眾以暴力方式剝奪
    他人行動自由，併予痛毆、恐嚇，其法治觀念甚為淡薄，手
    段則屬惡劣，罪責非輕，復未與告訴人達成和解，於本案各
    該犯行，又係居於主導地位，自應重懲。另考量被告犯後坦
    承犯行，及其教育程度為國中畢業等一切情狀，分別量處如
    主文所示之刑，且就罰金刑之部分，審酌被告之家庭經濟狀
    況及職業，諭知易服勞役之折算標準。另就上開有期徒刑部
    分定其應執行之刑，以資儆懲。扣案G3模型槍1 支，係被告
    所有，用供犯罪事實一恐嚇取財犯行所用之物，爰依刑法第
    38  條第1項第2款規定，宣告沒收之。扣案可發射子彈具有
    殺傷力之改造槍枝1 支，及扣案尚未擊發具有殺傷力之口徑
    12GAUGE 制式霰彈1顆，均屬違禁物，應依刑法第38條第1項
    第1款，宣告沒收之。另扣案具有殺傷力之口徑12GAUGE制式
    霰彈1 顆，已於送鑑定時經試射，為前開鑑驗書所明載，所
    留彈頭、彈殼等物，均非違禁物，自毋庸併予宣告沒收，附
    此敘明。
據上論斷，應依刑事訴訟法第299 條第1 項前段，槍砲彈藥刀械
管制條例第8條第4項、第12條第4項，刑法第11條前段、第302條
第1項、第346條第1項、第55條、第51條第5 款、第9款、第42條
第3項、第38條第1項第1款、第2款，刑法施行法第1條之1，判決
如主文。
本案經檢察官劉慕珊到庭執行職務。
中    華    民    國   100    年    5     月    2     日
                  刑事第十四庭  審判長法  官  陳銘珠
                                      法  官  謝琬萍
                                      法  官  林揚奇
以上正本證明與原本無異。
如不服本判決應於收受送達後10日內向本院提出上訴書狀，並應
敘述具體理由；如未敘述上訴理由者，應於上訴期間屆滿後20日
內向本院補提理由書（均須按他造當事人之人數附繕本）「切勿
逕送上級法院」。
中    華    民    國   100    年    5     月    2     日
                                      書記官  何明昌
附錄本判決論罪法條：
中華民國刑法第302條
私行拘禁或以其他非法方法，剝奪人之行動自由者，處5年以下
有期徒刑、拘役或3百元以下罰金。
因而致人於死者，處無期徒刑或7年以上有期徒刑，致重傷者，
處3年以上10年以下有期徒刑。
第 1 項之未遂犯罰之。
中華民國刑法第346條
意圖為自己或第三人不法之所有，以恐嚇使人將本人或第三人之
物交付者，處6月以上5年以下有期徒刑，得併科1千元以下罰金
。
以前項方法得財產上不法之利益，或使第三人得之者，亦同。
前二項之未遂犯罰之。
槍砲彈藥刀械管制條例第8條
未經許可，製造、販賣或運輸鋼筆槍、瓦斯槍、麻醉槍、獵槍、
空氣槍或第4 條第1 項第1 款所定其他可發射金屬或子彈具有殺
傷力之各式槍砲者，處無期徒刑或5 年以上有期徒刑，併科新臺
幣1 千萬元以下罰金。
未經許可，轉讓、出租或出借前項所列槍枝者，處 5 年以上有期
徒刑，併科新臺幣 1 千萬元以下罰金。
意圖供自己或他人犯罪之用，而犯前二項之罪者，處無期徒刑或
7 年以上有期徒刑，併科新臺幣1 千萬元以下罰金。
未經許可，持有、寄藏或意圖販賣而陳列第 1 項所列槍枝者，處
3 年以上10年以下有期徒刑，併科新臺幣700 萬元以下罰金。第
1 項至第3 項之未遂犯罰之。
槍砲彈藥刀械管制條例第12條
未經許可，製造、販賣或運輸子彈者，處 1 年以上 7 年以下有
期徒刑，併科新台幣 500 萬元以下罰金。
未經許可，轉讓、出租或出借子彈者，處 6 月以上 5 年以下有
期徒刑，併科新台幣 300 萬元以下罰金。
意圖供自己或他人犯罪之用，而犯前二項之罪者，處3 年以上10
年以下有期徒刑，併科新台幣700 萬元以下罰金。
未經許可，持有、寄藏或意圖販賣而陳列子彈者，處5 年以下有
期徒刑，併科新台幣300 萬元以下罰金。
第1 項至第3 項之未遂犯罰之。